【裁判字號】    99,訴,1402
【裁判日期】    991123
【裁判案由】    損害賠償等
【裁判全文】
臺灣臺北地方法院民事判決              99年度訴字第1402號
原      告  林李松
訴訟代理人  張寧洲律師
複  代理人  陳佳雯律師
被      告  莊英賢
            陳敏龍
            李定坤
上列當事人間請求損害賠償等事件，本院於中華民國99年11月16
日言詞辯論終結，判決如下：
    主      文
被告應連帶給付原告新台幣貳拾柒萬元，及其中新台幣壹拾貳萬
元部分自民國九十七年八月十二日起，其餘新台幣壹拾伍萬元部
分自民國九十九年五月六日起，均至清償日止，按年息百分之五
計算之利息。
原告其餘之訴駁回。
訴訟費用由被告連帶負擔十分之三，餘由原告負擔。
本判決主文第一項得假執行。
原告其餘假執行之聲請駁回。
    事實及理由
一原告主張：被告莊英賢、陳敏龍、李定坤於民國97年8 月12日
  凌晨零時，在台北市○○區○○街110 號鈺忻小吃店內阻擋原
  告離去，李定坤並出掌摑原告兩巴掌，陳敏龍以徒手毆打原告
  胸部，莊英賢持包廂內盤子、杯子及煙灰缸等砸向原告身體，
  再持剪刀脅迫原告：「你如果敢報警，除非移民，不然在臺灣
  我一定抓得到你的」等語，原告因懼怕而下跪求饒，莊英賢拿
  起裝有滾燙開水鐵製茶壺，將開水自原告頭部澆下，另以手指
  將捲菸上之火星彈向原告腹部，不准原告撥掉，致原告受有左
  臉部裂傷、右腹部2度燙傷、左肩1至2 度燙傷及左胸壁挫傷，
  原告因生命受威脅，不得不允諾支付新台幣（下同）50萬元。
  嗣被告強押原告進入陳敏龍所駕駛車號6138-CG 號小客車前往
  原告位於台北市○○區○○街42巷8弄7號4 樓住處拿取提款卡
  ，途中陳敏龍對原告恫稱：「我在林口山上已經活埋3、4個人
  過了，如不識相就要將你活埋在山上或將你推下山崁」等語，
  被告強押原告至土地銀行文山分行自動提款機提領12萬元始將
  原告釋放。是被告前揭行為，除使原告受有12萬元損害，亦使
  原告身心遭受不可抹滅之傷害與痛苦，爰依民法第179條、第1
  82條第2項、第184條第1項前段、第185條、第195條第1項規定
  ，請求被告連帶賠償12萬元及慰撫金70萬元等語。並聲明：被
  告應連帶給付原告82萬元，及其中12萬元部分自97年8 月12日
  起，其餘70萬元部分自起訴狀繕本送達翌日起，均至清償日止
  ，按年息5%計算之利息。並願供擔保，請准宣告假執行。
二被告莊英賢則以：原告請求金額太高伊無法賠償，伊目前沒工
  作亦無財產云云，資為抗辯。並聲明：駁回原告之訴。
三被告陳敏龍則以：對於12萬元部分沒有意見，慰撫金70萬元之
  數額太高，現沒有工作亦無財產云云，資為抗辯。並聲明：駁
  回原告之訴。
四被告李定坤則以：就原告交付12萬元伊僅分得2萬5千元，伊願
  返還，另道義賠償2萬5千元，待出獄工作後，每月攤還1 萬元
  ，伊目前並無財產云云，資為抗辯。並聲明：駁回原告之訴。
五兩造不爭執之事項：
  被告於前揭時間、地點，共同以前開方式傷害、脅迫原告，使
  原告交付12萬元，被告依侵權行為規定應對原告負擔損害賠償
  責任，返還12萬元及賠償精神慰撫金，被告前揭行為經本院97
  年度訴字第2059號、臺灣高等法院98年度上訴字第1058號、最
  高法院98年度台上字第4642號刑事判決，以結夥搶劫等罪判處
  徒刑，為兩造所不爭執，有診斷證明書、該判決在卷可稽，亦
  經本院調閱該卷宗，查閱屬實。
六兩造之爭點：
  本件兩造爭執之爭點，在於原告得請求慰撫金之數額？
(一)按不法侵害他人之身體、健康、名譽、自由、信用、隱私、貞
  操，或不法侵害其他人格法益而情節重大者，被害人雖非財產
  上之損害，亦得請求賠償相當之金額。民法第195條第1項前段
  定有明文。次按慰撫金之多寡，應斟酌雙方之身分、地位、資
  力與加害之程度，及其他各種情形核定相當之數額，該金額是
  否相當，自應依實際加害情形與請求人所受之痛苦及雙方之身
  分、地位、經濟狀況等關係決定之。
(二)查原告因被告前開傷害、脅迫行為，使原告身體權、生理健康
  權遭受侵犯，原告之精神自受相當程度之痛苦。本院斟酌原告
  為景文高中肄業，目前並無工作；以及莊英賢、陳敏龍、李定
  坤分別為淡江高中、復興商工、蘭州國中畢業，目前均沒有工
  作收入，各因案在台灣台北監獄、台灣台北監獄、台灣嘉義監
  獄執行中，均無財產等兩造之身分、地位此一實際狀況，認原
  告請求之精神慰藉金70萬元，尚屬過高，應以15萬元，為適當
  公允。
七從而，原告依民法第184條第1項前段、第185條、第195條第 1
  項規定，請求被告連帶給付27萬元，及其中12萬元部分自97年
  8月12日起，其餘15萬元部分自起訴狀繕本送達翌日即99年5月
  6日起，均至清償日止，按年息5％計算之利息之範圍內，此有
  送達證書在卷，符合民法第229條第2項、第233條第1項前段、
  第203條2項之規定，為有理由，應予准許。其餘請求部分，為
  無理由，應予駁回。
八本件事證已臻明確，兩造其餘攻擊防禦方法，經核與勝負之判
  斷不生影響，爰不予逐一論酌，附此敘明。
九本判決主文第一項所命被告給付原告之金額，未逾50萬元，依
  民事訴訟法第389條第1項第5 款之規定，應依職權宣告假執行
  。又原告其餘之訴既經駁回，其假執行之聲請，因訴之駁回而
  失所附麗，不應准許。
十訴訟費用負擔之依據：民事訴訟法第79條、第85條第2項。
中    華    民    國    99    年    11    月    23    日
                  民事第六庭法  官  姜悌文
以上為正本係照原本作成
如對本判決上訴，須於判決送達後20日內向本院提出上訴狀。如
委任律師提起上訴者，應一併繳納上訴審裁判費。
中    華    民    國    99    年    11    月    23    日
                            書記官  羅振仁

司法院資訊處製作；財團法人民間司法改革基金會備份。
